臺灣臺南地方法院刑事裁定
111年度聲字第1827號
聲明異議人  劉國輝  男  (民國00年0月00日生)
即  受刑人          



上列聲明異議人即受刑人因不能安全駕駛致交通危險罪案件，以
臺灣嘉義地方檢察署檢察官111年度執助字第783號（臺灣臺南地
方檢察署檢察官111年度執緝字第1159號）之執行指揮為不當，
向本院聲明異議，本院裁定如下：
    主  文
聲明異議駁回。
    理  由
一、本件聲明異議意旨：如刑事聲明異議狀（如附件）。
二、按有期徒刑或拘役得易科罰金之案件，法院所諭知者，僅係
    易科罰金之折算標準而已，至於是否准予易科罰金及易服社
    會勞動，執行檢察官仍有依個案按前開法律規定判斷之權能
    ，亦即執行檢察官得考量受刑人如不接受有期徒刑或拘役之
    執行，是否難收矯正之效，或難以維持法秩序，以作為其判
    斷是否准予易科罰金及易服社會勞動之憑據。
三、另刑法第41條第1項所謂之「難收矯正之效」、「難以維持
    法秩序」等，均屬不確定法律概念，此乃係立法者賦予執行
    者能依具體個案，考量犯罪特性與情節及受刑人個人之特殊
    事由，據以審酌應否准予易科罰金或易服社會勞動，法律既
    已授權檢察官就此項法律構成要件中之不確定法律概念，對
    受刑人是否確因不執行所宣告之刑，難收矯正之效，或難以
    維持法秩序之情事，享有判斷餘地之權限，則法院應僅於檢
    察官之判斷有違法瑕疵之情況時，始有介入審查之必要。易
    言之，法院僅得審查檢察官為刑法第41條第1項、第4項之判
    斷時，其判斷之程序有無違背法令、事實認定有無錯誤、其
    審認之事實與刑法第41條第1項、第4項所定要件有無合理關
    連、有無逾越或超過法律規定之範圍等問題，倘有上述未依
    法定程序進行判斷，超越法律授權範圍之情事，法院始得撤
    銷，否則即應尊重檢察官所為之專業判斷，而不得自行代替
    檢察官判斷受刑人是否有上開情事至明。
四、經查：
  ㈠異議人因公共危險之酒後駕車案件，經本院以111年度交簡字
    第998號判處有期徒刑六月，如易科罰金，以新臺幣（下同
    ）1千元折算1日確定。嗣異議人因另案於法務部○○○○○○○執
    行，臺灣臺南地方檢察署檢察官即囑託臺灣嘉義地方檢察署
    代為執行，並載明經審核不准易科罰金及不准社會勞動等語
    ，有臺灣臺南地方檢察署111年10月31日南檢文己111執緝11
    59字第1119077244號函可稽。而臺灣臺南地方檢察署檢察官
    業於聲請易科罰金案件初核表上載明，本件受刑人第3次犯
    酒駕罪，且第2次犯行於111年1月24日判決確定後，甫未滿
    半個月再犯本件之罪，故受刑人欠缺悔意，況第1次及第2次
    酒駕刑罰均經易科執畢外，受刑人另因妨害公務及家暴案件
    經判應執行拘役九十五日，以及另2次家暴罪經定刑拘役七
    十日亦均易科執畢，足見易科難收矯正之效等語（見執助卷
    第45頁）。此外，並有臺灣臺南地方檢察署易服社會勞動審
    核表（同上卷第46頁）在卷可稽。另經受託指揮執行之臺灣
    嘉義地方檢察署檢察官業經告知聲明異議人因其係酒駕3犯
    ，故易科罰金、社會勞動難收矯正之效等語，復經本院調閱
    臺灣嘉義地方檢察署111年度執助字第783號執行卷宗查核無
    訛。是檢察官上述准駁易刑處分之定奪，已給予異議人陳述
    意見之機會，並無違誤。
  ㈡又本件異議人因公共危險之酒後駕車案件：⒈前於100年間，
    經臺灣嘉義地方院以100年嘉交簡字第686號判處拘役五十日
    確定。⒉復於110年12月間，經臺灣嘉義地方院以110年嘉交
    簡字第1168號判處有期徒刑四月確定。⒊再於111年2月3日酒
    駕，經本院以111年度交簡字第998號判處有期徒刑六月確定
    等情，有臺灣高等法院被告前案紀錄表、前揭本院判決書及
    起訴書附卷可稽。
  ㈢則異議人最近2度酒駕犯行相隔不過2個月，且第2次犯行於11
    1年1月24日判決確定後，相隔不過10日即再犯本件之罪，而
    近年來因酒駕肇事頻傳，動輒造成人命傷亡、家庭破裂，政
    府再三宣導酒後切不可駕駛動力交通工具，警察機關亦強力
    稽查取締，立法機關亦已提高法定刑，異議人前經法院判處
    罪刑及易科罰金後，仍第3次再犯公共危險之酒後駕車罪，
    參以其犯行之吐氣酒精濃度非低，異議人酒後駕車之行為，
    對交通安全已造成高度風險，顯見其未改酒後駕車之惡習，
    漠視酒後不得駕駛動力交通工具之禁令，罔顧公眾安全，足
    見前開各罪「易科罰金執行完畢」之執行，並無矯正之效。
    檢察官依其專業及前揭事實，認為異議人如不執行所宣告之
    刑，則難生矯正之效或難以維持法秩序，進而不准異議人易
    科罰金及易服社會勞動，檢察官採取之方式有助於目的之達
    成，並未違反比例原則，遵守正當法律程序，尚無逾越法律
    授權、專斷等濫用權力情事，其指揮執行並無不當或違法。
  ㈣另異議人於本件所述其尚有罹患癌症之母親需要照顧，且本
    身是家庭經濟主要來源云云，惟關於異議人家庭及身心狀況
    部分，前經檢察官於111年10月27日發監執行前詢問異議人
    ，異議人已表示無需社會局協助安置等語（見執助卷第38頁
    ），是家庭因素應係異議人在飲酒後開（騎）車前，理當自
    行斟酌之，又本件亦乏事證足認異議人如易科罰金或易服社
    會勞動，足可生矯正之效或維持法秩序。因之，檢察官審酌
    異議人未反省，已3度犯公共危險之酒後駕車罪，及其身心
    、家庭等因素後，就有無「難收矯正之效、難以維持法秩序
    」乙節，所為入監之指揮執行，確已依刑法第41條第1項規
    定，為妥適之裁量，並無越權或濫權之處。
五、綜上，異議人3次犯公共危險之酒後駕車罪，已見前開有期
    徒刑及易科罰金之執行方法，均未能達維持法秩序與有效矯
    治異議人之目的，是執行檢察官以異議人有不執行所宣告之
    刑，難收矯正之效、難以維持法秩序之情，而為不得易科罰
    金及易服社會勞動之執行指揮，並未逾越法律授權。異議人
    所陳聲明異議，顯無理由，應予駁回。
中　　華　　民　　國　　111 　年　　11　　月　　18　　日
　　　　　　　　　刑事第二庭    法　官　彭喜有
以上正本證明與原本無異。
如不服本裁定，應於送達後5日內，向本院提出抗告狀。
　　　　　　　　　　　　　　　　書記官　歐慧琪
中　　華　　民　　國　　111 　年　　11　　月　　18　　日